高雄高等行政法院裁定
　　　　　　　　　　　　　　　　　　 96年度訴字第00383號
原　　　告　甲○○
被　　　告　高雄市政府
代　表　人　乙　○　市長
訴訟代理人　丁○○
　　　　　　丙○○
上列當事人間有關勞資爭議，提起行政訴訟。本院裁定如下：
    主  文
原告之訴駁回。
訴訟費用由原告負擔。
    理  由
一、按原告之訴，有起訴不合程式或不備其他要件者，應以裁定
    駁回，行政訴訟法第107條第1項第10款定有明文。次按「確
    認行政處分為無效及確認公法上法律關係成立或不成立之訴
    訟，非原告有即受確認判決之法律上利益者，不得提起之。
    其確認已執行完畢或因其他事由而消滅之行政處分為違法之
    訴訟，亦同。」亦為同法第6條第1項所明定。準此，依行政
    訴訟法第6條規定提起之確認行政處分違法或行政處分無效
    之訴訟，係以行政處分為確認之對象。又所謂行政處分，係
    指中央或地方機關就公法上具體事件所為之決定或其他公權
    力措施，而直接對外發生法律效果之單方行政行為，訴願法
    第3條第1項規定甚明。而所謂直接發生法律上效果係由該行
    政行為直接發生者，該行政行為始得構成行政處分，若行政
    機關運用物理的強制力，以實現行政處分之內容，或逕行執
    行法令之「強制措施」，乃屬於事實行為之一種（吳庚先生
    著「行政法之理論與實用」增訂7版第424頁參照）。則行政
    機關運用物理的強制力，以實現行政處分之內容，或逕行執
    行法令之「強制措施」，並非行政處分，自非前揭確認之訴
    之爭訟標的。次按，行政訴訟法第7條固規定提起行政訴訟
    ，得於同一程序中，合併請求損害賠償或其他財產上給付，
    惟此應以其提起之行政訴訟合法為前提，方得合併請求。
二、本件原告起訴意旨略謂：原告依被告民國（下同）95年4月1
    7日高市府調解字第4091號開會通知單，於95年4月25日下午
    3時30分出席位於高雄市勞工局協調中心，由被告主持召開
    之「羿誠企管顧問有限公司與甲○○先生有關94年1月份工
    資給付爭議案第1次調解委員會」，原告基於蒐證之必要，
    自備錄音機全程錄音，但遭主持人制止，是類推法庭錄音辦
    法及依據憲法第23條規定，顯有侵害原告之蒐證自由及錄音
    自由權。又被告原處分之依據為行政院勞工委員會77年11月
    15日（77）台勞資3字第25950號函，然該函已牴觸行政程序
    法第174條之1規定，早已逾期失效。則被告依據無效之行政
    命令作成禁止錄音之行政處分，缺乏法律授權而侵害原告權
    益。再者，勞資協調時，各方主張落差大，常有激烈爭執發
    生，是錄音可確保各方之安全，且現行「各級勞工行政主管
    機關辦理勞資事件應行注意事項」並無禁止錄音之規定，況
    於主管機關未設置錄音設備下，將妨害調解之進行。從而，
    被告身為資深公務人員，違反公務人員保障法第17條規定，
    利用擔任會議主席行使公權力，掌控會議之啟動與停止，則
    被告違法情節甚為明確；又原告遭受原處分之侵害，受有民
    法第195條與第216條之非財產上之損害等語，故請求判決確
    認已執行完畢之禁止錄音蒐證行政處分為違法，及依行政訴
    訟法第7條合併依民法第215條規定請求損害賠償新台幣（下
    同）50,000元暨自95年4月25日起至清償日止按年息百分之5
    計算之法定利息云云。
三、經查，原告於95年4月25日下午3時30分出席由被告主持召開
    之「羿誠企管顧問有限公司與甲○○先生有關94年1月份工
    資給付爭議案第1次調解委員會」，因自備錄音機蒐證，遭
    主持人即被告所屬勞工局科長謝幼君所制止，原告遂於96年
    4月18日向被告請求確認95年4月25日勞資爭議調解委員會議
    ，主持人禁止其錄音蒐證之行為違法，經被告於96年5月9日
    以高市府勞2字第0960019913號函覆，禁止錄音之行為非行
    政處分，無行政訴訟法第6條之適用，原告乃提起本件確認
    訴訟等情，有被告96年5月9日高市府勞2字第0960019913號
    函附卷可稽。然查，被告於95年4月25日召開之上開勞資爭
    議調解委員會議，會議進行中主持人制止原告錄音蒐證之行
    為，無非基於勞資爭議處理法第23條「勞資爭議調解委員、
    參加調解及經辦調解事務之人員，對於調解事件，除已公開
    之事項外，應保守秘密。」規定所為防止調解事項外洩之職
    權行為。核該主持人之上揭行為乃屬行政機關執行公務所為
    之強制措施，揆諸前揭說明，屬於事實行為之一種，並非行
    政處分，自非前揭確認之訴之爭訟標的。故原告訴請確認被
    告於95年4月25日下午3時30分出席位於高雄市勞工局協調中
    心已執行完畢之禁止錄音蒐證行政處分為違法，即屬不備起
    訴要件，自非法之所許，應予駁回。又原告之確認訴訟既因
    不合法予以駁回，則其依行政訴訟法第7條規定合併請求損
    害賠償部分，即失所附麗，亦應予以駁回。另原告之訴，既
    經本院從程序上予以駁回，其實體上之主張，自無庸審究，
    附此說明。
四、據上論結，本件原告之訴為不合法，依行政訴訟法第107條
    第1項第10款、第104條、民事訴訟法第95條、第78條，裁定
    如主文。
中　　華　　民　　國　　96　　年　 　9　　月　 29  　 日
                  第三庭審判長法  官　邱政強
                              法  官　李協明
                              法  官  詹日賢
以上正本係照原本作成。
如不服本裁定，應於裁定送達後10日內以書狀敘明理由，經本院
向最高行政法院提出抗告（須按對造人數附具繕本）。
中　　華　　民　　國　　96　　年　 　9　　月　 29  　 日
　　　　　　　　　　　　　　　書記官  林幸怡
